【裁判字號】    92,上易,1891
【裁判日期】    920812
【裁判案由】    竊盜
【裁判全文】
臺灣高等法院刑事判決                          九十二年度上易字第一八九一號
    上  訴  人
    即  被  告  丁○○
    上  訴  人
    即  被  告  甲○○
    上  訴  人
    即  被  告  乙○○
右上訴人即被告因竊盜案件，不服臺灣士林地方法院九十一年度易字第七七九號，中
華民國九十二年五月十四日第一審判決（起訴案號：臺灣士林地方法院檢察署九十一
年度偵字第二三五五號），提起上訴，本院判決如左：
    主  文
上訴駁回。
    事  實
一、甲○○前有妨害公務、違反麻醉藥品管理條例等前科紀錄，最近一次於民國（下
    同）八十七年間因妨害公務案件，經本院八十七年度上易字第一六三五號判處有
    期徒刑六月確定，並於八十七年五月二十七日易科罰金執行完畢。詎甲○○猶不
    知悔改，夥同丁○○、乙○○，三人基於共同意圖為自己不法所有之犯意聯絡，
    於九十一年三月四日凌晨四時許，由甲○○駕駛所有車牌號碼Ｓ九─四六四○號
    自小貨車（經改裝加設加油設備）搭載乙○○，而丁○○則駕駛所有車牌號碼Ｂ
    Ｎ─三五四二號自小貨車（經改裝加設加油設備），分別前往臺北市○○區○○
    街一巷大坑溪旁工地內，趁深夜該工地無人看守之際，共同以上揭自小貨車所加
    裝之抽油設備，竊取脩方龍放置於該工地內油桶二桶之柴油（每桶二百公升）及
    挖土機油箱內柴油一百二十公升，共計竊得約五百二十公升，嗣於同日凌晨四時
    三十分許，經途經該處之巡邏員警查覺有異，當場逮捕三人，並扣得前開油罐車
    （均含改裝加設之抽、加油設備）等，因而查悉上情。
二、案經工地負責人脩方龍訴由臺北市政府警察局南港分局報請臺灣士林地方法院檢
    察署檢察官偵查起訴。
    理  由
一、上訴人即被告甲○○於本院審理時並未到庭應訊，但渠於原審審理時承認自己有
    竊取柴油之情事，惟辯稱本件犯罪純係個人一時貪念所引起，事前絕未與丁○○
    、乙○○共謀竊油，友人乙○○僅係與伊一同前往，完全不知情云云。上訴人即
    被告丁○○、乙○○二人均矢口否認上揭犯行，上訴人即被告丁○○辯稱：伊當
    時在車內睡覺，亦未下車，亦無發動引擎，警察當場並未看見伊有偷竊動作，因
    此否認犯罪事實云云；上訴人即被告乙○○則辯以：伊只是跟甲○○一同過去聊
    天，並不知道他從事何業，以為他在加油，對於偷油乙事並不知情，伊只是幫甲○○拿手套而已云云。
二、惟查：
  (一)關於被告甲○○、乙○○互為聯絡，究係何人先打電話乙情，被告甲○○係稱：
    「林是我當兵的朋友，他晚上打電話給我說他很無聊，叫我帶他去逛逛，我說我
    要工作，所以他就和我一起，他坐在我的車上。‧‧‧」（見偵查卷第八十六頁
    、一一六頁偵訊筆錄）云云；而被告乙○○則供稱：「凌晨三時左右由甲○○打
    電話至家中〈電話號碼略〉叫我到臺北市南港區○○○○段鐵路旁，於三時四十
    五分到達附近，由甲○○駕營業小貨車車號Ｓ九—四六四○載我到工地現場‧‧
    ‧」（見偵查卷第三十四頁反面警訊筆錄）、「‧‧今天是他打電話給我問我工
    作情形，我說在靜養，他問我會不會無聊，我跟他說我受傷在家，他說要不要出
    來聊天，是他主動約我的。‧‧‧」、「毛打電話給我，是當天凌晨二、三點，
    他用手機打到我家〈電話號碼略〉說很久沒見要找我聊天，問我有沒有在做事，
    說他在做事很無聊，我去南港研究院路一段鐵路旁，他接我上車，直接到工地，
    他下車。」（見偵查卷第八十七頁、第一一八頁）云云，二人所述不符，應有隱
    情。
  (二)被告丁○○偵查中先訛稱：「我是和毛約好說他要到工地加油，我先到那裡等他
    要和他聊天，我先到後就在車上睡覺。」（見偵查卷第八十九頁）云云，後改稱
    ：「（問：他〈按指被告甲○○〉找你何事？）只是想見面聊天，我剛好沒事，
    ‧‧‧」（見偵查卷第一一四頁）云云，所述不一，已難輕信。且揆諸常情，一
    般許久未見之友人相邀聊天，多會選在自己或友人住家或至餐館等處，怎會在深
    更半夜凌晨之時，相約至無人看守之工地，遑論該工地在入口處並以警示帶作為
    圍籬，被告乙○○、丁○○所辯顯與事理有違。徵以被告甲○○於警訊、偵查時
    供稱：「我‧‧‧接獲朋友（叫阿和）告知南港區大坑溪旁有挖土機要加油，我
    就夥同朋友乙○○從我住處出發，開自小貨Ｓ九—四六四○號至南港區大坑溪工
    地加油，另約朋友丁○○到現場加油，我於四時到達時，我朋友丁○○已經駕自
    小貨ＢＮ—三五四二號到達工地，於四時開始加油。」（見偵查卷第二十七頁反
    面）、「連是我以前工地的朋友，他也是晚上打電話給我問我在做什麼，我跟他
    說我四、五點要去南港加個油。我到現場時，連已在那裡，不過我是被警察抓到
    時才知道。」（見偵查卷第八十六頁）云云，其既於原審自承駕駛經改裝加設抽
    、加油設備之車牌號碼Ｓ九─四六四○號自小貨車，前往上址無人看守之工地竊
    取柴油，並非加油，則被告乙○○於深夜凌晨三、四時陪同前往；被告丁○○另
    駕駛經改裝加設加油設備之車牌號碼ＢＮ─三五四二號自小貨車，相邀在上址工
    地見面，渠二人焉能諉為不知，所辯顯不足採。另被告丁○○所使用之行動電話
    門號0000000000號與被告甲○○使用之行動電話000000000
    0號，自九十一年三月三日晚上八時三十三分許至翌日凌晨一時十八分許，通話
    頻繁多達十次，有遠傳電信股份有限公司風險管制中心傳真之行動電話0000
    000000號通聯紀錄一份在卷足按，參以被告乙○○亦供稱：「（問：你到
    工地見到丁○○在做什麼？車子停在何處？‧‧‧）丁○○坐在〈營小貨車號Ｂ
    Ｎ—三五四二號〉車上，車子停在工地內，‧‧‧」（見偵查卷第三十四頁反面
    ）等語，足證被告丁○○偵查中辯稱：伊不知甲○○何時來（見偵查卷第一一四
    頁反面）云云，洵無可採。
  (三)又被告丁○○警訊時供稱：車上柴油係伊向林口鄉某民營加油站加油約二○○○
    公升，已替新店客戶加油約三二七公升，所以目前油量約一七○○公升（見偵查
    卷第三十八頁）云云，惟卻提不出任何收據以資證明。而臺北市○○區○○街一
    巷大坑溪旁工地，下工後即無人看守，在入口處並以警示帶作為圍籬，並未通知
    被告等人深夜前來加油，且工地挖土機用油均請油行以油桶送來，從未請人前來
    加油乙事，亦據告訴人即上址工地主任丙○○、證人即該工地員工白奉舉到庭結
    證屬實（參見原審九十二年一月二十三日訊問筆錄、同年四月三十日審理筆錄）
    ，且被告丁○○偵查中亦自承：「（問：加油時，客戶是否會在旁邊？）會，他
    們要看油量表，來確定我們加油的數量，以免我們以少報多。」（見偵查卷第一
    一四頁）等語，則上址工地深夜無人之際，並以警示帶隔離禁止人車進入，被告
    丁○○在未經同意下，擅自駕車入內，卻諉稱前來加油或僅在車上睡覺，孰人能
    信。參以證人即李冠嶧偵查中證稱：「‧‧‧現場有二部車，但是派出所到場時
    ，只注意到一部車，該車有二人，我們搜尋現場，看到另一部油車，沒有開大燈
    ，車上有一人，他〈按指被告丁○○〉窩在駕駛座下方，我們跟他交談時，他在
    嚼檳榔，引擎也是熱的，卻跟我們說他在睡覺，還跟我們說他不認識另外二個人
    ，‧‧‧他只有說是工地主任找他，叫他去加油，‧‧‧」（見偵查卷第三四七
    頁）、劉恭福、李冠嶧於本院調查時到庭結證稱：「‧‧‧我在現場看一看，發
    現在圍牆那邊，還有另外一台油罐車，我們靠近油罐車的駕駛座窗戶，發現有一
    個人躲在裡面，他〈按指被告丁○○〉平躺在椅子上，我問他在幹嘛，他說他在
    睡覺，我發現他還在吃檳榔，‧‧‧，我摸摸引擎還是熱的，我叫他下車，問他
    是否認識另外兩個被告，他剛開始說不認識，後來又說認識，他還跟我說他在這
    邊等著要工作，我問他等什麼工作，他就回答不出來。‧‧‧他說等工地主任叫
    他去加油」（見原審九十二年一月二十三日訊問筆錄）等語，足見被告丁○○所
    辯與事實不符。
  (四)再者，證人即查獲本案之警員佘明鴻偵查中證稱：「（問：本案是否你查獲？）
    巡邏時現場查獲，我們開車轉入四分溪旁，當地工地圍籬只有到胸口，我們的角
    度剛好看進去，有二個人在一台貨車旁操作，旁邊有油罐桶，其中一人看到巡邏
    車經過，拔腿就跑，我在標示欄點的縫隙，當場逮捕他，他姓林（偵訊筆錄誤載
    為『連』），工地後方還有一部貨車‧‧‧（問：二部貨車，有無開大燈？有無
    發動？）不確定有無發動，應該沒開大燈。」（見偵查卷第一○五頁）等語，原
    審調查時亦到庭結證稱：「當時工地內，有一輛小貨車改裝的油罐車，正在抽油
    ，有兩名人員，‧‧‧其中一個人（按指被告乙○○）看到巡邏車拔腿就跑，我
    在副駕駛座，我就追出去，‧‧‧我攔下跑的人，他只回答說他是來這裡加油，
    ‧‧‧」（見原審九十二年一月二十三日訊問筆錄）等語；證人即警員賴宗衡偵
    查中證稱：「我和佘行經現場，看到毛、林，其中毛看到警車經過，迅速將油管
    從油桶抽出來，姓林的拔腿就跑，佘追上去，我問毛在幹嘛，他說沒有，他只是
    在加油。」（見偵查卷第一三七頁）等語，原審調查時復到庭結證稱：「我看到
    可疑的自小貨車在吸油，當時小貨車啟動發電機，我看到甲○○匆忙把油管從油
    桶抽出來，我同事去追乙○○，‧‧‧，我問甲○○你在幹什麼，他答不出來，
    他很害怕的跟我回答說他來這裡找朋友。」（見原審九十二年一月二十三日訊問
    筆錄）等語，被告乙○○既稱甲○○係前來加油，何以該工地無人引領在場？為
    何係將油加入油桶中？其豈能無疑，且發現警察巡邏時，竟拔腿就跑，實與常情
    有悖，益徵被告乙○○所辯不實。
  (五)此外，並有車牌號碼Ｓ九—四六四○號、ＢＮ—三五四二號自小貨車扣案可稽，
    及攝自上開自小貨車（含車上附設之加油設備）之照片十四幀附卷足參，而上開
    扣案自小貨車經測量其上油罐箱柴油存量，分別為車牌號碼Ｓ九—四六四○號自
    小貨車有二七六四‧八公升、車牌號碼ＢＮ—三五四二號自小貨車有一七四二‧
    七九六公升，此有臺北市警察局南港分局南港派出所警員佘明鴻、賴宗衡製作之
    測量結果一欄表在卷足按。上開工地確失竊油桶二桶之柴油（每桶二百公升）及
    挖土機油箱內柴油一百二十公升，共計約五百二十公升，亦據告訴人丙○○、證
    人白奉舉證述屬實（參見偵查卷第四十一頁反面、原審九十二年四月三十日訊問
    筆錄），應為被告等人所竊取無誤。
  (六)綜上所陳，被告丁○○、乙○○所辯，無非事後卸責之詞，洵無足採，被告丁○○、甲○○、乙○○三人共同竊盜之犯行，均堪認定，應依法論科。
三、按刑法上所謂共同正犯，係指就構成犯罪事實一部，已參與實施者，即屬之，且
    共同正犯應就全部犯罪結果共負責任（最高法院二十九年上字第二四二六號、四
    十九年臺上字第七七號判例意旨參照），結夥三人以上之竊盜罪，因有共同犯意
    之聯絡，各結夥人應就全部犯罪之結果負其責任（最高法院七十年臺上字第五二
    三四號判決意旨參照）。核被告丁○○、甲○○、乙○○所為，均係犯刑法第三
    百二十一條第一項第四款之結夥三人以上竊盜罪。被告三人間，有犯意之聯絡及
    行為之分擔，應依刑法第二十八條之規定論以共同正犯。被告甲○○前有事實欄
    所列前案經判處有期徒刑及執行完畢情形，此有臺灣高等法院被告全國刑案紀錄
    表、臺灣高等法院檢察署刑案紀錄簡覆表各一份在卷可按，其前受有期徒刑執行
    完畢，於五年以內再犯本件最重本刑為有期徒刑以上之罪，為累犯，應依刑法第
    四十七條之規定加重其刑。原審基於以上相同之認定，並審酌被告三人均有犯罪
    前科紀錄，素行不端，渠等年輕力強，不思上進，竟從事宵小行徑，盜取柴油販
    賣圖利之犯罪動機、目的、、手段，嚴重破壞社會治安，所生危害甚鉅，及被告
    丁○○、乙○○犯罪後猶飾詞圖卸尚無悔意；被告甲○○尚能坦承犯行，態度良
    好，知所悔改，已與被害人丙○○達成和解等一切情狀，分別量處丁○○、乙○○各處有期徒刑捌月、被告甲○○處有期徒刑玖月，至扣案車牌號碼Ｓ九─四六
    四○號、ＢＮ─三五四二號自小貨車（均含改裝之抽、加設加油設備）各一輛，
    係供犯罪所用之物，分別為被告甲○○、丁○○所有，已據車輛登記名義人徐浩
    中、黃永源到庭證述屬實（見原審九十二年三月十日、同年四月二十四日訊問筆
    錄，原審九十二年度聲字第一○○號、第一○一號卷），亦據被告甲○○供承無
    誤（參見原審九十二年四月三十日審理筆錄），亦依刑法第三十八條第一項第二
    款併予宣告沒收。原審以上認事用法俱無違誤，量刑亦稱允恰。至臺灣士林地方
    法院檢察署九十二年四月二十四日士檢會九二偵三○三○字第三一五○號函，檢
    署九十二年度聲他字第二八八二號偵查卷），以被告丁○○基於意圖為自己不法
    所有之概括犯意，先於九十二年三月八日，在臺北市○○區○○路三二號對面重
    劃區內，以不詳工具竊取被害人黃文興所有之ＮＧ—○八九號營業大貨曳引車得
    手後，行駛至臺北縣新店市○○路旁停放；復於九十二年三月二十四日晚間，向
    不知情之張耀仁佯稱有開車之工作要提供給伊，即由姓名年籍不詳綽號「四郎」
    之人駕車至張耀仁位於臺北縣三重市○○路○段一三六巷四一弄九號五樓住處樓
    下接送張耀仁，共同前往臺北市○○區○○路重劃區，被告丁○○則自行駕駛車
    牌號碼ＡＣ—九二二五號自小貨車前往該處，由被告丁○○交付鑰匙予張耀仁，
    請張耀仁則以上開鑰匙駕駛被害人黃文明所有車牌號碼ＡＭ—一八○號營大貨曳
    引車，得手後駛離現場南下嘉義，因認被告丁○○另涉有刑法第三百二十條第一
    項之竊盜罪嫌，請予合併審理云云乙節。惟按連續犯之所謂出於概括犯意，必須
    其多次犯罪行為自始均在一個預定犯罪計畫以內，出於主觀上始終同一犯意之進
    行，若中途另有新犯意發生，縱所犯為同一罪名，究非連續其初發之意思，即不
    能成立連續犯。本件移送意旨係認被告丁○○竊取他人車輛，則其犯行之動機、
    目的均與本案竊取柴油之犯行截然不同，是否自始均在一個預定犯罪計畫以內，
    並非無疑，且相距達一年餘，似難認其係出於概括犯意所為，尚不生連續犯之裁
    判上一罪關係，並非起訴效力所及，此部分既未經提起公訴，即非法院所得審究
    ，應退由檢察官另為適法之處理。原審以上處理，亦屬正確。綜上，被告三人猶
    執陳詞上訴指摘原判決不當，為無理由，應予駁回。
四、被告甲○○經本院合法傳喚，未於審理期日到庭，此有本院審理期日傳票送達證
    書、審理期日報到單及審理筆錄在卷足憑，爰不待渠之陳述逕為判決。
五、據上論斷，應依刑事訴訟法第三百六十八條、第三百七十一條，判決如主文。
本案經檢察官郭啟東到庭執行職務。
中      華      民      國    九十二    年      八      月     十二     日
                              臺灣高等法院刑事第九庭
                                  審判長法  官  李  文  成
                                        法  官  官  有  明
                                        法  官  周  盈  文
右正本證明與原本無異。
不得上訴。
                                        書記官  余  姿  慧
中      華      民      國    九十二    年      八      月     十二     日
附錄：本案論罪科刑法條全文
中華民國刑法第三百二十一條第一項第四款：
犯竊盜罪而有左列情形之一者，處六月以上、五年以下有期徒刑：
  四、結夥三人以上而犯之者。


司法院資訊處製作；財團法人民間司法改革基金會備份。
